臺灣新竹地方法院刑事判決
111年度訴字第535號
公  訴  人  臺灣新竹地方檢察署檢察官
被      告  徐賢俊





指定辯護人  洪晨博律師
上列被告因強盜案件，經檢察官提起公訴（111年度偵字第7629
號），本院判決如下︰
    主  文
徐賢俊犯攜帶兇器強盜罪，處有期徒刑貳年參月。
扣案之空氣槍壹把（含彈匣壹個）、黑色包包壹個，均沒收。
    事  實
一、徐賢俊因積欠綽號「阿水」、「阿文」等年籍不詳男子新臺
    幣（下同）30萬餘元（起訴書誤載為10萬餘元，應予更正）
    債務無力償還，竟萌持槍強盜之犯意，先於民國111年5月24
    日18時30分許，至新竹縣○○市○○○路00號「KUI酷愛生存遊戲
    新竹光明店」以2,800元購買客觀上可供兇器使用金屬製空
    氣槍1把（無殺傷力，無子彈，下稱該空氣槍）後，於111年
    5月25日15時28分許，將該空氣槍藏放在黑色包包後，進入
    新竹縣○○市○○○路00○0號永豐商業銀行竹北光明分行（下稱
    永豐銀行），預備行搶，先向該行行員鄭佩柔表示欲提領20
    0萬元試探，經行員表示並無大筆現金可供提款時，徐賢俊
    未著手即藉故退出銀行。嗣徐賢俊仍不放棄該犯案計畫，旋
    於翌(26)日10時2分許，攜帶裝有該空氣槍之黑色包包進入
    新竹縣○○鄉○○路000號渣打商業銀行新豐分行（下稱渣打銀
    行）後，於同日10時18分許，至行員巫金杏櫃臺前，先佯稱
    要提領200萬元現金，經巫金杏請徐賢俊出示存摺後，徐賢
    俊即將該空氣槍取出，並持槍拉滑套作勢瞄準巫金杏，對巫
    金杏恫嚇稱：「我要搶劫」、「把錢拿出來」等語，至使巫
    金杏不能抗拒，然因巫金杏表示櫃臺內並無現金，該行襄理
    邱少文見狀亦請徐賢俊冷靜，徐賢俊則對邱少文恫嚇稱：「
    你敢報警我就開槍，出納離開我也會開槍，早上已經殺了一
    個人，我已經無所謂了」、「你現在報警我也不怕」等語，
    至使邱少文不能抗拒，徐賢俊再要求巫金杏、邱少文去金庫
    拿錢，並對巫金杏恫嚇稱：「快一點，我要跑路，因為我凌
    晨殺了人」等語，然旋又要求邱少文獨自進入金庫取款，而
    對巫金杏稱：「不行，妳要留下來，主管去拿錢」、「現在
    給妳三分鐘，不然就要傷害妳」等語，後徐賢俊對巫金杏指
    示稱：「妳抽屜的500元給我」等語，巫金杏因此將抽屜內4
    捆500元鈔票350張共計17萬5,000元交與徐賢俊，徐賢俊將
    款項放入黑色包包內，旋於同日10時24分許，徐賢俊在有偵
    查權之機關或公務員發覺前，主動向據報前往處理之新竹縣
    政府警察局新湖分局員警坦承其為上開加重強盜之行為人，
    自首而接受裁判，經警逮捕後，扣得空氣槍1把（含彈匣1個
    ）及黑色包包1個。
二、案經新竹縣政府警察局新湖分局報告臺灣新竹地方檢察署檢
    察官偵查後提起公訴。　　
    理  由
壹、程序部分
　　按被告以外之人於審判外之陳述，雖不符刑事訴訟法第159
    條之1至第159條之4之規定，而經當事人於審判程序同意作
    為證據，法院審酌該言詞陳述或書面陳述作成時之情況，認
    為適當者，亦得為證據。又當事人、代理人或辯護人於法院
    調查證據時，知有第159條第1項不得為證據之情形，而未於
    言詞辯論終結前聲明異議者，視為有前項之同意，同法第15
    9條之5亦有明定。查本件檢察官、被告徐賢俊及辯護人就下
    列所引被告以外之人於審判外陳述之證據能力迄至言詞辯論
    終結，均未聲明異議，本院審酌該供述證據作成時，核無違
    法取證或其他瑕疵，認為以之作為本案之證據屬適當，自有
    證據能力。其餘資以認定被告犯罪事實之非供述證據，均查
    無違反法定程序取得之情形，依刑事訴訟法第158條之4反面
    規定，亦具證據能力。
貳、實體部分
一、認定犯罪事實所憑之證據及理由：
    上開犯罪事實，訊據被告徐賢俊迭於警詢、偵查、本院調查
    、準備程序及審理中均坦承不諱（見偵卷第42之1-46頁、第
    66頁、第82-84頁、第88頁、聲羈卷第15-22頁、本院卷第23
    -28頁、第57-65頁、第89-94頁），核與證人巫金杏、邱少
    文、鄭佩柔、周雅玲於警詢所述情節相符(見偵卷第14-16頁
    、第77-78頁、第79-80頁、第81頁），並有新竹縣政府警察
    局新湖分局扣押筆錄、扣押物品目錄表、贓物認領單、新竹
    縣政府警察局新湖分局空氣槍動能初篩報告表及照片8 張、
    現場監視錄影畫面翻拍照片、現場照片及扣案物照片共19張
    、查訪紀錄表及本院依職權勘驗現場監視錄影畫面勘驗報告
    等在卷可茲佐證(見偵卷第17-19頁、第20頁、第21-23頁反
    面、第24-33頁、第74頁、院卷第95-114頁)，足認被告前開
    自白均與事實相符，本案事證已臻明確，被告犯行堪以認定
    ，應依法論科。
二、論罪科刑：
  ㈠按強盜罪之著手，應以實行強暴、脅迫等行為為標準，如僅
    結夥攜械候劫行人，祇係一種準備行為，尚未達於著手程度
    ，不能成立強盜未遂罪（最高法院23年度非字第85號判例意
    旨可參）。查被告於111年5月25日攜帶扣案之空氣槍，前往
    永豐銀行預備行搶，雖已達預備強盜之程度，但未達於強暴
    、脅迫之實行階段。
  ㈡是核被告徐賢俊所為，係犯刑法第328條第1項強盜罪，有刑
    法第321條第1項第3款攜帶兇器之情形，而犯刑法第330條第
    1項攜帶兇器強盜罪。被告前開強盜罪之預備行為，為實行
    強盜行為所吸收，不另論罪。
　㈢按刑法第62條前段規定：「對於未發覺之罪自首而受裁判者
    ，得減輕其刑」。所謂發覺，係指有權偵查犯罪之機關或人
    員已知悉犯罪事實及犯罪之人而言。故雖知有犯罪事實，而
    不知犯罪人為何人時，犯罪人有受裁判之意思，自動向其坦
    承，亦不失為自首（最高法院104年度台上字第2945號、103
    年度台上字第3416號判決參照）。依被告於偵訊、本院調查
    時陳稱：我知道襄理有去報警，但沒有要離開，我聽到警笛
    響了，就站在那邊等，後來警察就衝進來了，還對我上膛，
    我嚇到了，趕快將錢、槍交給警察，我拿到錢之後是刻意停
    在現場等警察等語（見偵卷第45頁、聲羈卷第18頁、本院卷
    第60頁），又被告於搶得上開金額後，並未逃逸，而係緩緩
    走出，等候員警據報到場，員警於渣打銀行門口透過玻璃門
    發現疑似有人手持手槍，旋即使用警械手槍拉滑套進入渣打
    銀行，逮捕被告等情，有卷附新竹縣政府警察局新湖分局11
    1年8月22日竹縣湖警偵字第1110902781號函暨檢附之111年8
    月20日警員職務報告、新竹縣政府警察局新湖分局山崎派出
    所員警工作紀錄簿、新竹縣新湖分局山崎派出所110 報案紀
    錄單及本院111年8月24日勘驗筆錄可茲佐證(見本院卷第91-
    114頁、第123-133頁)。是被告於警方仍未掌握其有嫌疑人
    身分前，主動坦承其為本案犯嫌，足認被告係於有偵查職權
    之機關或公務員發覺前，向員警坦承上開犯罪事實，故被告
    所為本案犯行符合自首之規定，爰依刑法第62條前段減輕其
    刑。
　㈢復按刑法第59條酌量減輕其刑之規定，必其犯罪之情狀顯可
    憫恕者，認科以法定最低刑度仍嫌過重者，始得為之。所謂
    法定最低度刑，於遇有依其他法定減輕事由減輕其刑時，係
    指減輕後之最低度處斷刑而言。而所謂「犯罪之情狀顯可憫
    恕」，必須犯罪另有特殊之原因與環境等情，而在客觀上足
    以引起一般同情，認為即予宣告法定最低度刑期尤嫌過重者
    而言；至犯罪之動機，犯罪之手段，情節輕微，無不良素行
    ，事後坦承犯罪、態度良好等情，或經濟困難，擔負家庭生
    活等情狀，僅可為法定刑內從輕科刑之標準，與犯罪情狀可
    憫恕之情形殊異，不得據為刑法第59條酌量減輕之理由。經
    查，被告因積欠地下錢莊借款，不知如何處理方為本案之加
    重強盜犯行，造成在場證人人身安全造成威脅，破壞國家秩
    序及社會安寧，所為實有不該，惟考量被告係因遭地下錢莊
    逼債，一時思慮不週，始出此下策，被告雖持空氣槍為本件
    強盜犯行，然該空氣槍主要作為威脅使用，被告未持之傷害
    他人或造成損害，相較其他以事先縝密規劃而下手強盜之情
    形，對社會治安之危害程度已屬有別，且被告犯後坦承犯行
    ，顯見其犯後已有悔悟，本院審酌上述犯罪所生危害等具體
    情狀以觀，確屬情輕法重，客觀上足以引起社會一般人之同
    情，認被告雖已有上述之刑法第62條前段之減刑事由，其刑
    度猶嫌過重，故被告所犯上開加重強盜罪，犯罪情狀顯可憫
    恕，爰再依刑法第59條規定酌量減輕其刑，並依同法第70條
    之規定遞減之。
  ㈣爰以行為人之責任為基礎，審酌被告正值青壯，然思慮不週
    ，積欠地下錢莊債務後，竟為避免地下錢莊追債，持空氣槍
    而為本案犯行，對社會治安之危害甚鉅，所為實非可取；兼
    衡被告犯罪之動機、目的、犯罪手段、坦承犯行之態度，暨
    被告於審理中自陳高中肄業之智識程度，羈押前為外送員、
    離婚、無子女、無需扶養之人、家庭經濟狀況勉持等一切情
    狀（見本院卷第149頁），量處如主文所示之刑。
三、沒收
  ㈠按供犯罪所用、犯罪預備之物或犯罪所生之物，屬於犯罪行
    為人者，得沒收之，刑法第38條第2項前段定有明文。扣案
    之空氣槍1把（含彈匣1個）、黑色包包1個為被告所有供上
    開犯罪所用之物，業據被告供承在卷，應依刑法第38條第2
    項前段之規定宣告沒收。
  ㈡又本案強盜所得之現金17萬5,000元，業已發還渣打銀行之行
    員巫金杏等情，有卷附贓物認領保管單可參（見偵卷第20頁
    ），爰依刑法第38條之1第5項，不予宣告沒收。至扣案之行
    動電話1具，雖為被告所有，然與本案犯罪無關，亦不予宣
    告沒收，併此敘明。
據上論斷，應依刑事訴訟法第299 條第1項前段，判決如主文。
本案經檢察官王遠志提起公訴，檢察官孫立婷、陳昭德到庭執行
職務。
中　　華　　民　　國　　111 　年　　9 　　月　　26　　日
                  刑事第一庭  審判長法  官    陳麗芬
　　　　　　　　　                  法  官    黃沛文
　　　　　　　　　                  法  官    李建慶
以上正本證明與原本無異。　　　　　　　　　　　　　　　　
如不服本判決應於收受本判決後20日內向本院提出上訴書狀，上
訴書狀應敘述具體理由。上訴書狀未敘述上訴理由者，應於上訴
期間屆滿後20日內補提理由書狀於本院(均須按他造當事人之人
數附繕本)「切勿逕送上級法院」。
中　　華　　民　　國　　111 　年　　9 　　月　　26　　日
                                    書記官    陳弘明 
附錄本案論罪科刑法條：
中華民國刑法第330條（加重強盜罪）
犯強盜罪而有第321條第1項各款情形之一者，處7年以上有期徒
刑。
前項之未遂犯罰之。
中華民國刑法第328條（強盜罪）
意圖為自己或第三人不法之所有，以強暴、脅迫、藥劑、催眠術
或他法，至使不能抗拒，而取他人之物或使其交付者，為強盜罪
，處5年以上有期徒刑。
以前項方法得財產上不法之利益或使第三人得之者，亦同。
犯強盜罪因而致人於死者，處死刑、無期徒刑或10年以上有期徒
刑；致重傷者，處無期徒刑或7年以上有期徒刑。
第1項及第2項之未遂犯罰之。
預備犯強盜罪者，處1年以下有期徒刑、拘役或9千元以下罰金。